臺灣高等法院民事判決
上　訴　人　甲○○
訴訟代理人　許峻鳴律師
上　訴　人　丁○○
被 上訴 人　丙○○
訴訟代理人　李岳洋律師
上列當事人間請求返還保管金事件，上訴人對於中華民國92年9
月5日臺灣臺北地方法院91年度訴字第6010號第一審判決提起上
訴，經最高法院第一次發回更審，本院於96年7月17日言詞辯論
終結，判決如下：
    主  文
上訴駁回。
第二審及發回前第三審訴訟費用由上訴人負擔。
    事  實
甲、上訴人方面：
一上訴人甲○○方面：
(一)聲明：
　1.原判決除減縮部分外廢棄。
  2.上開廢棄部分，被上訴人在第一審之訴均駁回。
  3.歷審訴訟費用由被上訴人負擔。
(二)陳述：除與原判決及發回前本院判決記載相同者外，補稱略以
  ：
　1.本件委任關係是單獨存在於已故賴永晃與上訴人甲○○間、
　  被上訴人與上訴人丁○○間，上訴人甲○○只是和上訴人丁
    ○○聯名開立帳戶而已，茲分述如下：
  (1)被上訴人與賴永晃原同為築友建設開發股份有限公司（以下
    稱築友公司）股東之一。築友公司前在臺北市與地主合作推
    出「南陽街個案」建案，訴外人乙○○及晏昇晟公司分別於
    民國82年5月26日、同年9月14日與築友公司締結房屋預定買
    賣合約書購買房地，嗣乙○○認為房地有重大瑕疵，被上訴
    人單獨與乙○○於84年11月9日簽訂協議書，同意乙○○解
    除契約。被上訴人因此擬與賴永晃拆夥，於85年3月1日、13
    日偕同證人等共同至王叔榮律師事務所協議處分公司資產及
    債務分配事宜，就築友公司對乙○○及晏昇晟公司應返還預
    付款3,200萬元之債務，約由被上訴人負擔。惟被上訴人未
    依約清償，乙○○即於85年間聲請假扣押賴永晃之房屋，賴
    永晃找被上訴人說明，被上訴人答應於同年7月20日給合理
    答覆，惟遲不處理，賴永晃不得已於同年10月21日提供反擔
    保215萬元以撤銷假扣押。而乙○○其後提起民事返還價金
    之訴，並獲判決勝訴確定（臺灣臺北地方法院《以下稱臺北
    地院》85年度重訴字第1427號），即強制執行賴永晃及賴金
    秋等個人之財產，因此造成賴永晃受有房屋不能自由處分、
    215萬元不能自由動用及財產被強制執行之損害。
  (2)至87年10月15日，因築友公司前質押於慶豐銀行大安分行用
    以融資之定期存單到期，故包含被上訴人在內之股東共八人
    即委由上訴人丁○○辦理領款及分配事宜，賴永晃並未參與
    此次協議，此由協議書上並無賴永晃之簽名即知。同年11
    月18日上訴人丁○○與被上訴人前往慶豐銀行辦理領款時，
    賴永晃知悉，認為被上訴人並未依前協議負清償債務之責，
    造成乙○○假扣押及強制執行其財產，被上訴人就築友公司
    定期存單解約可得分配之款項自應用以賠償其所受損害，乃
    要求上訴人甲○○陪同前往處理。到場之後，賴永晃即先與
    被上訴人協商如何負責、最後並決定將系爭款項作為賠償賴
    永晃遭乙○○強制執行之損害的擔保，而由被上訴人與賴永
    晃各自指定乙名律師，即分別指定上訴人劉鴻儂與上訴人甲
    ○○連名開設帳戶，將上開金錢存放於帳戶內，以昭公信，
    因此上訴人僅與賴永晃成立委任關係，並未與被上訴人間成
    立委任關係。
  (3)雖被上訴人主張與上訴人甲○○間亦有委任關係存在，惟查
    ，開立系爭帳戶當時上訴人甲○○已受賴永晃委任就築友公
    司與被上訴人丙○○間刑事侵占案件為告訴代理人，是基於
    律師法第26、39條規定及身為律師之尊嚴，上訴人甲○○斷
    無可能再單獨接受案件相對人之被上訴人委任，而為其處理
    相關事件。且開戶當時賴永晃與被上訴人尚有糾紛，則上訴
    人甲○○豈有理由受被上訴人之委任而甘冒受賴永晃不信任
    之風險？再者，當天被上訴人亦有律師即上訴人丁○○在場
    ，實無再委任上訴人甲○○之必要。因此上訴人甲○○係受
    賴永晃單獨委任而非受被上訴人委任，被上訴人之主張並不
    可採。退萬步言，縱認被上訴人有委任上訴人甲○○，但亦
    係與賴永晃共同委任，今僅有賴永晃一人死亡，是委任關係
    亦非當然終止自明；事實上若欲終止與上訴人甲○○之委任
    關係時，亦應由賴永晃之繼承人與被上訴人共同為之始可；
    且系爭帳戶之存款既係用以擔保被上訴人對賴永晃因強制執
    行而受之損害，在被上訴人與賴永晃間之債權債務內容釐清
    前，上訴人受委任保管系爭帳戶金錢的目的並未達成，而金
    錢債權得為繼承之標的，故為賴永晃繼承人利益計，上訴人
    仍有為賴永晃之繼承人繼續處理之必要，此屬事理之當然（
    民法第550條但書及551條）。因此被上訴人主張委任關係因
    賴永晃死亡而當然消滅等語，顯有誤會。
  2.被上訴人所有金錢，得否作為上訴人甲○○受賴永晃之託而
    保管之標的物？
    被上訴人雖主張：系爭款項係被上訴人基於築友公司股東所
    得之分配款，為其所有，不可能委由甲○○保管，係斯時賴
    永晃委任上訴人甲○○追究被上訴人刑責，甲○○始得與丁
    ○○共同受被上訴人委任保管系爭款項。惟委任關係屬於債
    權關係，委任事務之範圍並不限於委任人本身之事務，委任
    人委託受任人管理他人事務並非法所不許（至於該他人是否
    同意委任人委任受任人管理，則屬另一問題），因此賴永晃
    委任上訴人甲○○「與丁○○聯開戶」及「保管被上訴人存
    入該帳戶內的金錢」自非法所不許。被上訴人所以願將款項
    匯入系爭帳戶，係其自願「同意」，而同意是單方面的，不
    能以此認定被上訴人與上訴人甲○○間有達成委任之合意。
　3.賴永晃與被上訴人究竟如何約定？
　　(1)被上訴人主張：系爭帳戶開立原因乃為擔保賴永晃代表築
      友公司對被上訴人追訴之刑事侵占案件所將衍生之民事損
      害賠償責任，賴永晃與被上訴人係約定刑事侵占案件終結
      確定伊無賠償責任時，被上訴人即得領取帳戶內款項。惟
      被上訴人未履行清償對乙○○及晏昇晟公司之債務，造成
      賴永晃之房屋遭乙○○強制執行而受損害，賴永晃恐被上
      訴人領得得分配之存單解約款，將來無法受償，始與被上
      訴人做出上開約定，並由上訴人甲○○代為保管系爭帳戶
      內款項，已如前述，系爭帳戶所擔保者，乃賴永晃因乙○
      ○之執行行為所受之損害，已極明顯。雖賴永晃前認被上
      訴人侵占屬於築友公司應交付予乙○○及晏昇晟公司之退
      屋款3,215萬元而對被上訴人提出刑事業務侵占之告訴（
      曾改提自訴，案列臺北地院86年度自字第13號，經判決不
      受理），上訴人甲○○並曾擔任賴永晃之告訴代理人、被
      上訴人雖經起訴，最終獲判無罪確定，此與上訴人甲○○
      受賴永晃之託，在被上訴人賠償其遭訴外人乙○○強制執
      行之損害前保管系爭帳戶內之金錢並無關係，不得以刑事
      訴訟之結果決定此筆款項之歸屬。
    (2)丁○○在本院所為證言並非真實，其證稱：「…所以當時
      我先跟乙○○協議，協議這筆錢（定存分配款）中丙○○
      應得的180多萬元先放在我和甲○○的帳戶，等日後丙○
      ○與賴永晃的刑事訴訟結束時，如賴敗訴，他就沒有權利
      對這筆錢主張損害賠償，如果他勝訴，則乙○○與賴債權
      額比例分配的問題…」（95年12月19日準備程序筆錄頁2
      第9至第13行）云云，但此已為乙○○到庭否認在卷，足
      證其證言不實，而既然丁○○並未要求乙○○待賴永晃與
      被上訴人刑事訴訟終結後視結果再決定系爭款項之歸屬問
      題，是其自亦無可能再與賴永晃及上訴人甲○○協調將系
      爭款項存入系爭帳戶內之事，由此足證被上訴人所主張「
      賴永晃與被上訴人係約定刑事侵占案件終結確定伊無賠償
      責任時，被上訴人即得領取帳戶內款項」之協議根本不存
      在。況乙○○亦證稱被上訴人並未清償其所負之債務，是
      可推知乙○○並無意待被上訴人與賴永晃刑事訴訟結束後
      再取回被上訴人部分之價金之理，更無可能如丁○○所言
      ，若丙○○遭判刑時，要與賴永晃共同依比例分配上開
      180 餘萬元。其次，丁○○除為被上訴人之辯護人外，又
      曾代理築友公司與慶豐銀行交涉取回定存款，與被上訴人
      間有利害關係，其證言本有可能偏向被上訴人一方；再者
      ，丁○○在原審出庭時稱伊不表示意見，為何突在本件中
      改稱上情，亦顯與事理有違。再查丁○○在鈞院亦稱因被
      上訴人不履行其返還乙○○價金之責任，造成其他股東的
      個人財產被強制執行，關於賴永晃被執行的部分被上訴人
      與賴永晃有無解決伊不清楚，但乙○○確實有強制執行賴
      永晃的財產，二人如何解決伊不清楚，由此正足證本件確
      係因被上訴人未負責清償對乙○○之債務，造成賴永晃的
      財產因執行遭受損害，因此賴永晃始會委由上訴人甲○○
      開立並保管系爭帳戶內之金錢，以供作為被上訴人賠償賴
      永晃遭乙○○強制執行所受損害之擔保。
  4.系爭帳戶內金錢有權領取者係被上訴人或乙○○？
    被上訴人雖主張：依證人乙○○之證述系爭帳戶內款項應由
    被上訴人交予乙○○，非由上訴人等直接交予乙○○。惟姑
    且不論丁○○在鈞院證稱有權取得系爭帳戶內金額之人係乙
    ○○而非被上訴人（見上開筆錄第2頁第9行至12行、第3頁
    第1至第5行），與乙○○在鈞院證稱伊不知有此筆款項尚有
    齟齬之處。惟若認乙○○所言屬實、丁○○所言不實時，則
    由乙○○證言可知「賴永晃與被上訴人係約定刑事侵占案件
    終結確定伊無賠償責任時，被上訴人即得領取帳戶內款項」
    之協議根本不存在已如上述，是上訴人甲○○本無需返還系
    爭帳戶內款項，尚與乙○○無關；而若認丁○○所言屬實、
    乙○○所言不實時，則依丁○○之證言，無論被上訴人刑事
    案件之結果如何，被上訴人均無領取系爭帳戶內款項之權利
    。因此無論如何上訴人甲○○均無義務返還系爭帳戶內之款
    項。
(三)證據：除援用原審及發回前本院前審提出者，提出臺灣板橋地
  方法院85年度裁全字第2027號裁定、被上訴人與賴永晃協議書
  、臺地院提存所85年度存字第3363號提存書為證。
二上訴人丁○○方面：
  上訴人丁○○未於言詞論期日到場，亦未提出書狀作何聲明或
  陳述。
乙、被上訴人方面：
一聲明：上訴駁回。
二陳述：除與原判決及發回前本院判決記載相同者外，補稱略以
  ：
  1.上訴人是否共同受被上訴人委任保管系爭保管金：
    (1)按當事人本人通常為最知悉事實之人，是法院為闡明案情
      得命當事人到場以其陳述作為辯論意旨之一部，民事訴訟
      法第367條之1以下著有明文。上訴人丁○○於一審時陳稱
      ：本件被上訴人同意將款項存入系爭帳戶之原因，係築友
      公司與其他六位地主，因臺北地院85年度重訴字第1427
      號返還價金事件必須對9,312,000元負擔不真正連帶債務
      ，當時陳信樟與廖世芳在建築師公會公費被查封，另築友
      公司本可對林古春妹請求價金，因印章無法取得而無法起
      訴請求。故由七人平均擔務，當時每個債務人的財產也足
      供清償，但乙○○主動將金額分成七份。乙○○本可就被
      上訴人應分得部分全部執行，係因伊說服乙○○，本件涉
      及刑事案件為由說服乙○○，待刑案終結後再交付一百八
      十多萬，被上訴人乃將應分得之款項存入系爭聯名帳戶，
      此有臺北地院92年7月18日言詞辯論筆錄記錄綦詳。
    (2)系爭款項係被上訴人基於築友公司股東所得之分配款，應
      為其獨有，焉有可能獨受賴永晃委任保管該一款項？衡諸
      常理，乃斯時賴永晃委任上訴人許晉德追究被上訴人刑責
      ，甲○○始得與丁○○共同受被上訴人委任保管系爭款項
      ，業經上訴人丁○○到庭自承。本件應係由被上訴人委任
      保管系爭款項至為灼然。
  2.系爭帳戶內之款項應於何時返還上訴人：
    按上訴人丁○○自承，被上訴人委任上訴人設立系爭帳戶係
    因訴外人賴永晃告訴被上訴人涉嫌侵占案，訴待刑事訴訟終
    結，被上訴人確定無罪時，渠等即應將系爭帳戶內款項返還
    ；至於渠等應將系爭帳戶內款項返還與乙○○或被上訴人，
    依證人乙○○之證述：系爭帳戶內款項應由被上訴人交予乙
    ○○，非由上訴人等直接交予乙○○，由此可知，系爭帳戶
    內款項自應由被上訴人領取無疑。
(三)證據：除援用原審及發回前本院前審提出者外，聲請訊問證人
  乙○○。
丙、本院依職權訊問上訴人丁○○。
    理  由
甲、程序方面：
一本件被上訴人依據委任契約之法律關係，起訴請求上訴人甲○
  ○及原審共同被告丁○○應將共同設於慶豐商業銀行股份有限
  公司大安分公司（以下稱慶豐銀行大安分行），帳號000000－
  00－000000－0－00帳戶（以下稱系爭帳戶）內之本金及孳息
  返還，對其二人必需合一確定，是甲○○之上訴效力自及於丁
  ○○，爰併列為上訴人，合先陳明。
二上訴人丁○○未於言詞辯論期日到場，核無民事訴訟法第386
  條各款所定事由，應准被上訴人聲請，由其一造辯論而為判決
  。
乙、得心證之理由：
一被上訴人起訴主張：訴外人陳信樟、江金圳、葉嬌妹、陳國棟
  、廖承丕、高新生、沈清華（以下稱陳信樟等七人）與伊原為
  築友公司股東，共同委任丁○○辦理該公司在慶豐銀行大安分
  行之定期存單36,009,000元之領款及分配與股東事宜，因為另
  一股東即已故之訴外人賴永晃表示與被上訴人間尚有告訴被上
  訴人侵占公司帳款之刑案涉訟，經協調，伊同意委任上訴人共
  同聯名於慶豐銀行大安行開立系爭帳戶，將伊就上開存單得受
  分配之款項存入，迨訴訟終結，確定伊無須負償責任時，即得
  領取帳戶內之款項，茲前開刑事案件業經法院判決伊無罪確定
  ，伊無須負賠償責任，自得依原有委任約定，請求上訴人返還
  系爭帳戶內現存款項1,890,594元及其孳息等情，求為命上訴
  人將共同聯名設於系爭帳戶內之存款1,890,594元及孳息返還
  與伊之判決（被上訴人超過上開金額之請求及對上訴人丁○○
  之不當得利返還請求，業經判決確定或減縮）。
二甲○○則以：伊與被上訴人間並無委任關係，縱認賴永晃與被
  上訴人共同委任伊與丁○○開立系爭帳戶，亦應由賴永晃之繼
  承人與被上訴人共同為終止委任關係後，被上訴人始得請求返
  還系爭帳戶內之存款，且系爭款項係被上訴人為擔保賴永晃之
  損害而存入系爭帳戶，亦應經賴永晃之繼承人同意等語，資為
  抗辯。丁○○則不表示意見。
三查被上訴人及已故賴永晃同為其股東之一之築友公司於82年間
  推出「南陽街個案」建築，訴外人乙○○於同年5月間向築友
  公司購買房屋二戶及其股東黃彥堯、賴永晃、賴金秋、陳信樟
  、廖世芳、被上訴人等購買應有土地，並依約繳付價金共計
  11,640,000元，暨銀行貸款利息979,689元，其後以房屋有重
  大瑕疵，與為出賣人共同代理人之被上訴人協議解除買賣契約
  ，因被上訴人未依協議返還上開價金，乙○○乃於85年間起訴
  請求其等應返還上開價金，經判決其等應共同返還9,32,000
  元及加計法定遲延利息確定在案，乙○○執以執行賴永晃、賴
  金秋之財產，賴永晃則以被上訴人涉有刑事業務侵佔乙○○及
  訴外人晏昇晟實業有限公司支付之訂金罪嫌而提起刑事告訴及
  自訴等事實，業據被上訴人提出臺北地院85年度重訴字第1427
  號民事判決、臺灣高等法院90年度上易字第334號刑事判決為
  證。又查查築友公司曾將七張定期存單共計36,009,000元存入
  慶豐銀行大安分行，分別於84年10月22日、同年11月10日以該
  存單29,000,000元、7,009, 000元設定質權予該分行。嗣該公
  司擬結束營業，各股東協議將上開定存款項分配與各股東，並
  委任丁○○處理領回定期存單事宜，其股東被上訴人及陳信樟
  等七人於87年10月15日簽訂協議書，授權丁○○辦理上開定期
  存單解約暨取回款項，其等於87年11月18日至慶豐銀行大安分
  行辦理定期存單到期解質並領取定期存單之款項時，賴永晃即
  協同甲○○到場，與被上訴人協議，由上訴人聯名開立系爭帳
  戶，並將款項一千一百九十八萬零八百五十二元存入該帳戶內
  ，至九十二年十二月二十二日止，系爭帳戶內僅餘一百八十九
  萬零五百九十四元等事實，亦有慶豐銀行大安分行92年5月27
  日（九二）慶銀安字第0061號函並檢附築友公司定存變動明細
  表、93年3月3日（九三）慶銀安字第0015號函檢附客戶歷史交
  易明細表、協議書在卷足稽（見原審卷102至103頁、6頁；本
  院卷83至84頁）。甲○○雖執賴永晃未在協議書上簽名之事實
  而爭執，但賴永晃於各股東到分行領款日到場並已領得其應分
  得款，並與被上訴人協議，不能謂對於上開分配存單款項乙事
  未曾同意。
五查系爭帳戶係87年11月18日築友公司股東協議至銀行辦理定期
  存單到期領款分配事宜時，賴永晃協同甲○○到場，與被上訴
  人協議後，由上訴人共同聯名開立，已如前述。而築友公司公
  司章由賴永晃保管，法定代理人章由被上訴人保管，賴永晃如
  有爭執，不予用章，無法領取，已據丁○○陳述在卷（見原審
  卷62頁）。賴永晃協同甲○○到場後，以與被上訴人間尚有爭
  執存在，不同意被上訴人領得分配款，雙方乃進行協商，約由
  甲○○與丁○○聯名共同開立系爭帳戶，將爭執款存入，則為
  兩造所不爭執，兩造所爭執者為上訴人共同聯名開立系爭帳戶
  ，究竟是受被上訴人之委任抑或是受被上訴人與賴永晃之共同
  委任？其委任之內容如何？查丁○○受任定期存款分配事宜，
  對於系爭爭執自是知之最詳。其於原審陳稱：「我們當時開聯
  名帳戶，丙○○（按即被上訴人）同意存入的原因，是因為築
  友公司與其他六位地主，因八五年度重訴一四二七號，返還價
  金事件，必須對於九百參拾壹萬二千元負擔不真正連帶債務，
  當時陳信樟與廖世芳在建築師公費被查封，另築友公司本可以
  對於林古春妹請求價金，因為印章無法取得，而無法起訴請求
  。所以由七人平均分擔債務，當時每個債務人的財產也足供清
  償，但乙○○主動將金額分成七份。乙○○本來可以就原告應
  分得的部份全部執行，是因為我說服他，本件涉及刑事案件，
  待刑事案件終結後再將一百八十多萬元給他。原告應分得的錢
  包含對於乙○○所應負擔的一百八十多萬元債務，一起存入。
  」等語（見原審卷117頁），並不詳確，乃於發回後再訊問之
  ，據陳稱：「丙○○與賴永晃成立築友公司，他們二人是主要
  的出資人，我原來擔任法律顧問，後來黃與賴經營理念不合，
  結束築友公司，且發生爭執，賴在臺北地院有提起丙○○背信
  的刑事訴訟，背信內容是黃有侵占公司財產及對財產分配不公
  ，我擔任黃的辯護人，甲○○是賴的告訴代理人，案件進行中
  ，乙○○對公司提起返還買賣價金的民事訴訟，勝訴確定，公
  司應返還乙○○的建物的價款，股東應返還乙○○土地的價款
  ，（臺北地院85年重訴字第1427號）共新台幣9,312,000元整
  ，並對公司在慶豐銀行存款強制執行，當時公司在慶豐銀行的
  定期存款已經屆期可以領取，依照公司七位股東的約定，各按
  比例取回一定的金額，但是領款的印章即公司的大章及小章，
  分別由黃與賴各保管一個，要領回款項需黃與賴與乙○○達成
  協議，否則錢無法領回，所以當時我先跟乙○○協議，協議這
  筆錢中丙○○（按即被上訴人）應得的180多萬元（確實金額
  忘了）先放在我和甲○○的帳戶，等日後丙○○與賴永晃的刑
  事訴訟結束時，如賴敗訴，他就沒有權利對這筆錢主張損害賠
  償，如果他勝訴，則乙○○與賴債權額比例分配的問題，乙○
  ○同意後，我與許律師、賴永晃在我的事務所談，許律師也同
  意不解決會妨害其他股東，所以同意解決，可是不放心錢存在
  我一個人名下，所以許律師一起列為帳戶保管人，定存的錢該
  給乙○○建物部分款項，除丙○○外都給了，餘款該分給其餘
  的股東都分了，至於乙○○土地部分可以執行的錢，我知道已
  跟地主即股東和解了，但詳情我並不是很清楚，丙○○部分應
  該給乙○○新台幣160餘萬元，詳細數額我不記得了，丙○○
  只剩下10餘萬元。乙○○也對股東個人財產執行，賴永晃也有
  房子被乙○○查封，丙○○個人也有財產被乙○○查封，後來
  都解決了，土地部分他們是私下和解了，那部分的錢是股東自
  己付的，股東所付出的代價，沒有在我與許律師所保管的帳戶
  的錢裡面。因為股東之間還有其他債權糾紛，譬如購買戶林古
  春妹的價金未付，這價金歸屬與丙○○，但因為賴永晃不願意
  交出印章，所以一直無法解決，當時我就跟許律師建議以現有
  背信案件為依據，解決存款問題，其餘債權糾紛，待以後在解
  決。我與甲○○律師是受委託，當時雖然訴訟結束後該如何付
  給，沒有書面記載，不過我的認知，如果是丙○○無罪，180
  多萬元的160萬多元給乙○○，其餘給丙○○，後來乙○○與
  丙○○就160萬多元和解了，至於詳情我不清楚。判決後，該
  給乙○○的許律師一定要蓋章同意，縱使丙○○不同意，我也
  應該如此處理，要給乙○○的錢，不必經過賴永晃同意。如果
  丙○○有罪，背信金額與乙○○的債權去分，因為乙○○當時
  也是我的客戶，他也有訴訟由我處理，如果應給他的錢，要經
  過丙○○、賴永晃同意，就不會同意這個協議」詳確（見本院
  更字卷65至66頁）。參酌賴永晃於乙○○返還價金事件判決確
  定後，曾對被上訴人提起業務侵佔刑事罪嫌之告訴及自訴，於
  斯時該刑事訴訟事件亦尚未終結乙節，亦有卷附告訴狀收據、
  自訴狀收據、台北地院86年度自字第13號刑事判決及88年度易
  字第1602號刑事判決、臺灣高等法院90年度上易字第334號刑
  事判決等件在卷足參（見本院上字卷61至72頁），又系爭帳戶
  設立時甲○○與丁○○書立之切結書內載：「立書人許信德、
  丁○○於慶豐商業銀行大安分行聯名共同設立活期儲蓄存款帳
  戶．．．號，於取款至少應由一位（即丁○○）持二枚留存印
  鑑方能處理，本帳戶利息所得計入本帳戶內，所得稅扣繳憑單
  請逕寄予丁○○。．．．」等語，足證系爭帳戶於設立時，將
  上開定期存單到期後解除質權而存入之一千一百九十八萬零八
  百五十二元，原即為被上訴人因築友公司結束營業所應受分配
  之款項，嗣因賴永晃告訴被上訴人之上開刑事訴訟尚未終結，
  被上訴人乃同意委由甲○○、丁○○共同聯名開立系爭帳戶，
  將被上訴人應受分配之款項存入系爭帳戶內，迨上開刑事訴訟
  終結後，甲○○及丁○○依判決結果，將款項交付相關應得之
  人。系爭帳戶既係被上訴人與賴永晃協議，同意委由甲○○、
  丁○○共同開立，則其委任自應存在於被上訴人、賴永晃與上
  訴人之間。甲○○抗辯：伊與被上訴人間並無委任關係存在，
  伊是受賴永晃之委任云云，尚無足採。所抗辯：被上訴人不履
  行返還乙○○錢款債務，致賴永晃因乙○○之執行而受損害，
  賴永晃係與被上訴人約定，待所受損害經解決，被上訴人始得
  領款云云，徵諸其時賴永晃與被上訴人之間並無此訴訟，迄今
  多年亦然，自無足採。甲○○復抗辯：丁○○原受被上訴人委
  任，伊原受賴永晃委任，不可能再受他造委任云云，惟既經被
  上訴人及賴永晃同意，應無此疑義。
六上開刑事訴訟業經判決被上訴人無罪確定，有臺灣高等法院90
  年度上易字第334號刑事判決可按。則被上訴人已無賴永晃爭
  執因對築友公司侵占而應負之賠償責任。而訊諸證人乙○○稱
  ：「八十三年間我看到築友公司房屋廣告，就買了三個單位，
  但事後房子與銷售人員所言差距很大，我就向法院起訴請求返
  還價金，我告築友公司或個人，我記不得，因為我買的三個單
  位都是登記個人賣給我的，訴訟結果法院判我勝訴，所以這些
  個人及築友公司要還我錢，大部分的人都還我了，只有丙○○
  及他弟弟黃彥堯及築友公司還沒有還我，這三個人加起來共約
  七、八百萬元，其他人大約還我壹仟多萬元。本來丙○○說要
  給我中和的房子，但該房子設定抵押，拍賣並無實益，後來我
  與上訴人即在場的丁○○律師及丙○○弟弟協商，丙○○說他
  在築友公司有一筆錢，如拿到那筆錢，他會優先給，至於築友
  公司與其他人我都未接觸，後來他們如何解決這筆錢，我都不
  知道，一直到我收到今天的證人通知，才又勾起我對這件事情
  的記憶。他們還我壹仟多萬元，內部如何負責，都沒有人跟我
  說，我都不知道。」可知乙○○並無直接領取系爭帳戶之權利
  ，而係約由被上訴人領取後，優先給付之。此外，又無證據證
  明有其他應得自系爭款項分配之人存在，則被上訴人主張，上
  訴人甲○○及丁○○應依約定將系爭帳戶內款項交付與伊，即
  非無據。系爭委任既係約定款項存入聯合帳戶內，於刑事訴訟
  終結後，依其判決結果給付應得之人，則此委任關係，依其性
  質，自不應於賴永晃死亡時終止。茲被上訴人取得系爭帳戶款
  之條件已成就，自得請求上訴人給付，要無終止契約之必要。
  甲○○爭執被上訴人應與賴永晃之繼承人共同終止委任契約云
  云，即無審究必要。
七綜上，系爭帳戶係由被上訴人與賴永晃約定共同委任甲○○、
  丁○○聯名設立，被上訴人將其因築友公司結束營業而受分配
  之款項，存入系爭帳戶內，至被上訴人因賴永晃告訴之刑事訴
  訟終結後，確定其無賠償責任時，上訴人即應將系爭帳戶內之
  款項交付，而賴永晃對於被上訴人提出刑事業務侵佔案件，經
  判決被上訴人無罪確定在案，從而，被上訴人本於委任契約之
  法律關係，請求上訴人應將系爭帳戶內所保管之現存款項一百
  八十九萬零五百九十四元及孳息返還，為有理由。原判決命上
  訴人為此給付理由雖有不同，但結論並無二致，應予維持。上
  訴意旨指摘原判決此部分不當，求予廢棄改判，仍為無理由，
  應予駁回。
八兩造其餘爭執及舉證於本件判決結果已無若何影響，爰不一一
  論述，附此敘明。
九據上論結，本件上訴為無理由，依民事訴訟法第463條、第385
  條第1項、第449條、第78條，判決如主文。
中　　華　　民　　國　　96　　年　　7　　月　　31 　　日
　　　　　　　　　民事第九庭
                        審判長法　官  黃熙嫣
　　　       　　　　　       法　官  呂太郎
　　　       　　　　　       法　官  楊力進
正本係照原本作成。
如不服本判決，應於收受送達後20日內向本院提出上訴書狀，其
未表明上訴理由者，應於提出上訴後20日內向本院補提理由書狀
（均須按他造當事人之人數附繕本）上訴時應提出委任律師或具
有律師資格之人之委任狀；委任有律師資格者，另應附具律師資
格證書及釋明委任人與受任人有民事訴訟法第466條之1第1項但
書或第2項（詳附註）所定關係之釋明文書影本。
中　　華　　民　　國　　96　　年　　7 　　月　　31　　日
　　　　　　　　　　　　　　　書記官  姚麗華
附註：
民事訴訟法第466條之1（第1項、第2項）：
對於第二審判決上訴，上訴人應委任律師為訴訟代理人。但上訴
人或其他法定代理人具有律師資格者，不在此限。
上訴人之配偶、三親等內之血親、二親等內之姻親，或上訴人為
法人、中央或地方機關時，其所屬專任人員具有律師資格並經法
院認為適當者，亦得為第三審訴訟代理人。
